【裁判字號】    99,消債聲,79
【裁判日期】    991220
【裁判案由】    免責
【裁判全文】
臺灣桃園地方法院民事裁定                 99年度消債聲字第79號
聲  請  人  鍾雅萍
即 債 務人
上列聲請人聲請消費者債務清理事件，本院裁定如下：
    主  文
債務人鍾雅萍不免責。
    理  由
一、按法院為終止或終結清算程序之裁定確定後，除別有規定外
    ，應以裁定免除債務人之債務；又債務人有下列各款情形之
    一者，法院應為不免責之裁定，但債務人證明經普通債權人
    全體同意者，不在此限：一、於七年內曾依破產法或本條例
    規定受免責；二、隱匿、毀損應屬清算財團之財產，或為其
    他不利於債權人之處分；三、捏造債務或承認不真實之債務
    ；四、因浪費、賭博或其他投機行為，致財產顯然減少或負
    擔過重之債務，而生開始清算之原因；五、於清算聲請前一
    年內，已有清算之原因，而隱瞞其事實，使他人與之為交易
    致生損害；六、明知已有清算原因之事實，非基於本人之義
    務，而以特別利於債權人中之一人或數人為目的，提供擔保
    或消滅債務；七、隱匿、毀棄、偽造或變造帳簿或其他會計
    文件之全部或一部，致其財產之狀況不真確；八、故意於財
    產及收入狀況說明書為不實之記載，或有其他故意違反本條
    例所定義務之行為，消費者債務清理條例第132條、第134條
    分別定有明文。
二、經查：本件聲請人即債務人聲請消費者債務清理事件，前經
    本院於民國98年9 月8 日裁定開始清算程序，並同時終止清
    算程序，有本院99年度消債清字第114 號（下稱消債清卷）
    裁定附卷可參。次依各債權銀行所提出債務人之歷史消費明
    細以觀，債務人在明知自己經濟情況不佳之情況下，竟不知
    量入為出，節儉過日，仍向銀行為小額貸款，且有多筆非必
    要性之日常生活支出，顯已逾越己身能力甚或較一般有正常
    收入者均為豐厚之消費行為，茲分述如下：
（一）債權人中國信託商業銀行股份有限公司提出之債務人消費
      紀錄明細所示，債務人於96年3 月24日於美麗華百樂園消
      費新台幣（下同）8,460元、96年3 月25日、96年3月31日
      、96年7月22日另於衣蝶桃園分期消費，每期680元（共12
      期，總計8,160 元）、每期1,449 元（共12期，總計17,3
      88元）、2,340元，96年4 月2 日、96年4 月16日、96年5
      月15日、96年6 月15日、96年7 月16日、96年8 月15日、
      96 年9月19日、96年10月15日、96年11月15日、96年12月
      17日、97年1 月15日、97年2 月15日、97年3 月17日、97
      年4 月15日、97年5 月15日、97年6 月16日、97年7 月15
      日、97年8 月15日、97年9 月15日、97年10月15日、97年
      11月17日於遠雄人壽繳納保險費9,160 元、9,194 元、9,
      194 元、9,194 元、9,194 元、9,194 元、9,194 元、9,
      194 元、9,194 元、9,194 元、9,194 元、9,194 元、9,
      194 元、9,194 元、9,194 元、9,194 元、9,194 元、9,
      194 元、9,194 元、9,194 元、4,581 元，96年6 月4日
      於永業旅行社消費19,600元，96年7 月24日於EASY SHOP
      消費5,126 元，96年8 月19日、96年8 月26日於桃園屈臣
      氏消費7,071 元、2,337 元，96年8 月25日於頂好消費3,
      306 元，96年8 月26日於艾朵美妝精品消費2,445 元，96
      年10月18日、96年10月23日、96年10月24日、96年10月25
      日、97年5 月20日、97年5 月21日、97年5 月27日於紅陽
      科技消費3,500 元、300 元、2,400 元、4,300 元、11,0
      00元、8,000 元、5,000 元，96年11月10日於統領百貨消
      費每期1,670 元（共6 期）總計10,020元，97年2 月13日
      於伊麗莎白珠寶銀樓消費20,000元，97年10月15日於志豪
      商行消費17,200元；預借現金部分：97年7 月30日通信貸
      款6,672 元（共6 期，總計40,032元）、4,335 元（共6
      期，總計26,010元）（見本院98年度司執消更卷188 號（
      下稱司執消更卷）第167 至192 頁）。
（二）債權人澳商澳盛銀行集團股份有限公司台北分公司提出債
      務人消費紀錄明細所示，債務人97年2月27日至97年3月10
      日、97年3月17日至97年4月16日、97年4月17日至97年5月
      16日、97年5月17日至97年6月16日、97年6月17日至97年7
      月16日、97年7月17日、97年9月17日至97年10月16日於紅
      陽科技消費總計56,100元、26,200 元、11,000元、9,000
      元、64,300元、3,000元、11,000元，97年7 月9日於艾肯
      創意有限公司消費15,000元，97年6 月25日於新光三越百
      貨消費11134元，97年10月21日於鑫華商行消費8,000元，
      97年11 月12日至13日於S-MART消費9,000元；另預借現金
      部分：97年6 月17日輕鬆購期付金每期2,165 元（共6 期
      ，總計12,990元）、97年6 月26日輕鬆購期付金每期1,16
      9 元（共6 期，總計7,014 元）、97年8 月1 日輕鬆購期
      付金每期5,026 元（共12期，總計60,312元）、97年10月
      22日輕鬆購期付金每期1,333 元（共6 期，總計7,998 元
      ）（見司執消更卷第194 至204 頁、本院卷第44至47頁）
      。
（三）債權人花旗（台灣）商業銀行股份有限公司提出債務人信
      用卡交易明細，債務人97年1月15日至97年2月13日、97年
      2月19日至20日、97年4月12日至97年5月15日、97年7月10
      日至97年7月14日、97年7月18日至97年8月18日、97年8月
      18日至97年9月16日、97年9月16至97年9 月17日於紅陽科
      技消費76,024元、6,000元、22,000元、15,000元、96,70
      0元、50,700元、3,000元，97年1 月19日於衣蝶桃園館消
      費6,856元，97年2 月3日於傑昇桃中店消費20,000元，97
      年2月8日於遠東百貨消費3,640元，97年2月12日於台茂購
      物消費3,000元，97年1月27日於長榮家具精品消費12,000
      元，97年8月10日於大江購物中心消費2,189元，97年10月
      15日至97年10月17日至S-MART（電腦軟體）消費11,000元
      （見司執消更卷第216 至239 頁、本院消債清卷第24至47
      頁、本院卷第26至42頁）。
（四）債權人玉山商業銀行股份有限公司提出債務人消費紀錄明
      細所示，債務人96年12月31日至97年1月11日、97年2 月2
      日至97年2月5日、97年4月9日、97年5月5日於紅陽科技消
      費74,000元、20,000元、6,000元、3,000元，97年11月10
      日繳交南山人壽保險費6,148元，96年11 月25日於遠東百
      貨消費28,127元，97年2 月13日於伊麗莎白珠寶銀樓消費
      25,000元，97年6月20日、97年8 月14日至97年8月19日於
      艾肯創意有限公司消費3,000元、27,000元，97年8月29日
      至97年9月17日、97年10 月15日於S-MART（電腦軟體）消
      費55,100元、3,000元，97年10月9日於鑫華商行（體育用
      品店）消費16,000元（見司執消更卷第241 至242 頁、本
      院卷第57至58頁）。
（七）綜上，債務人於其經濟狀況不佳無法負擔還款之際，猶持
      續向債權銀行小額信用貸款，並有其他高額之百貨公司、
      體育用品、電腦軟體、保險、銀樓、旅行社消費等其他非
      必要性支出，造成惡化負債情形，另依債務人之95、96年
      年所得分別為67,454元、65,454元、且依債務人所陳其97
      年度迄今每月所得為22,000元，惟依上開消費記錄，尤超
      過其所得每月平均所得，及其個人必要生活暨扶養費用之
      加總，因而968,668元之債務，加以債務人年僅31 歲，其
      工作年限尚有34年，足認聲請人過度消費行為亦為開始清
      算之原因，核與消債條例第134條第4款所稱「浪費、賭博
      或其他投機行為，致財產顯然減少或負擔過重之債務」等
      不免責事由相當。至於消費者債務清理條例第135 條係規
      定債務人於具備第134 條各款不免責事由且情節輕微者，
      復兼顧債權人全體受償情形及盱衡其他情狀，使聲請人免
      責亦無悖當事人間權益之均衡維護而言，惟本件聲請人既
      有浪費等可歸責於聲請人本人之事實，致債務持續積累，
      難認違背情節輕微，顯無該條適用餘地。另本件普通債權
      人均以書狀為不免責之表示，而本件聲請人亦無其他事證
      以資證明經全體普通債權人同意。
三、依首開說明，本件聲請人不得免責，爰裁定如主文。
中    華    民    國    99    年    12    月    20    日
                        民事第二庭  法  官  高明德
上列正本係照原本作成。
如不服本裁定，應於裁定送達後10日內，以書狀向本院提出抗告
，並繳納抗告費新臺幣1千元。
中    華    民    國    99    年    12    月    20    日
                                    書記官  崔青菁

司法院資訊處製作；財團法人民間司法改革基金會備份。
